【裁判字號】    97,交簡上,44
【裁判日期】    980623
【裁判案由】    過失傷害
【裁判全文】
臺灣板橋地方法院刑事判決            97年度交簡上字第44號
上  訴  人  臺灣板橋地方法院檢察署檢察官
上  訴  人
即  被  告  甲○○
上列上訴人因被告過失傷害案件，不服本院96年度交簡字第2568
號中華民國96年12月31日第一審判決（聲請案號：臺灣板橋地方
法院檢察署96年度調偵字第633 號），提起上訴，本院管轄之合
議庭判決如后︰
    主  文
原判決撤銷。
甲○○因過失傷害人致重傷，處有期徒刑肆月，如易科罰金，以
新臺幣壹仟元折算壹日。
    事  實
一、甲○○於民國96年7 月1 日0 時20分許，在臺北縣板橋市○
    ○○路與縣民大道口附近，騎乘原停在臺北縣板橋市○○○
    路往土城方向路旁之車號K2Q-790 號重型機車，欲沿臺北縣
    板橋市○○○路往臺北方向行駛，其應注意車前狀況，且應
    隨時採取必要之安全措施，又應注意汽車在雙向二車道行駛
    時，應在劃有分向限制線之路段，不得駛入來車之車道，詎
    其無不能注意之情形，竟疏未注意車前狀況，且在劃有分向
    限制線之路段，橫越道路欲沿臺北縣板橋市○○○路往臺北
    方向行駛，而貿然逆向駛入來車之車道內，適乙○○騎乘車
    號FXY-267 機車自臺北縣板橋市○○○路往土城方向行駛，
    因甲○○所駕駛之上開機車侵入其車道而緊急煞車，雖未與
    甲○○所駕駛之上揭機車發生擦撞，惟因緊急煞車而失去平
    衡，乙○○因而人車倒地，受有腦挫傷，並有意識遲緩、言
    語障礙及四肢乏力等嚴重減損語能、一肢以上機能之重傷害
    。甲○○並於肇事後留在肇事現場，在有偵查犯罪職權之公
    務員查知其為犯人前，主動向接獲報案之臺北縣政府警察局
    板橋分局警員陳述犯罪而接受裁判。
二、案經甲○○於犯罪被發覺前自首，暨被害人之配偶丙○○訴
    由臺北縣政府警察局板橋分局報請臺灣板橋地方法院檢察署
    檢察官偵查起訴。
    理  由
甲、有關證據能力部分：
    按被告以外之人於審判外之言詞或書面陳述，除法律有規定
    者外，不得作為證據，刑事訴訟法第159 條第1 項定有明文
    。又被告以外之人於審判外之陳述，雖不符同法第159 條之
    1 至第159 條之4 之規定，但經當事人於審判程序同意作為
    證據，法院審酌該言詞陳述或書面陳述作成時之情況，認為
    適當者，亦得為證據；當事人、代理人或辯護人於法院調查
    證據時，知有第159 條第1 項不得為證據之情形，而未於言
    詞辯論終結前聲明異議者，視為有前項之同意，刑事訴訟法
    第159 條之5 亦有明文。經查，本件判決所援引道路交通事
    故調查報告表、財團法人亞東紀念醫院診斷證明書暨函文，
    雖屬被告以外之人於審判外之書面陳述，而為傳聞證據，惟
    被告於本院準備程序中並未爭執，且迄至言詞辯論終結前亦
    未再聲明異議，本院審酌上開證據資料製作時之情況，尚查
    無違法不當及證明力明顯過低之瑕疵，亦認為以之作為證據
    應屬適當，故揆諸前開法律規定與說明，爰逕依刑事訴訟法
    第159 條之5 規定，認前揭證據資料有證據能力。
乙、實體方面：
一、上揭事實，業據被告迭於警詢、偵查及本院審理時坦承不諱
    ，並經告訴人丙○○指訴綦詳，復有道路交通事故現場草圖
    、道路交通事故現場圖、道路交通事故調查報告表(一)(二)各1
    份，及照片20張附於偵查卷可稽。又被害人乙○○因本件車
    禍受有腦挫傷，並有意識遲緩、言語障礙及四肢乏力等情形
    ，亦有亞東紀念醫院診斷證明書1 份（見96年度偵字第1848
    3 號偵查卷第20頁），及財團法人亞東紀念醫院97年7 月25
    日亞歷字第0976410461號函各1 紙（見本院卷）附卷可憑。
    至被告另辯稱乙○○無照駕駛且有闖黃燈之情形，其亦與有
    過失云云，查被害人乙○○確有無照駕駛之情形，此有道路
    交通事故調查報告表(二)可稽（見96年度偵字第18483 號偵查
    卷第16頁），然被害人乙○○無照駕駛之違規行為，僅屬行
    政機關依道路交通管理處罰條例處以行政罰之範疇，尚難認
    該違規行為確為本件車禍之肇事因素，再者，依道路交通標
    誌標線號誌設置規則第206 條第4 款規定：「圓形黃燈用以
    警告車輛駕駛人及行人，表示紅色燈號即將顯示，屆時將失
    去通行路權」，從而駕駛人見及路口號誌變為圓形黃燈時，
    本即可選擇駕駛車輛迅速通過路口，以避免有闖紅燈之情形
    ，則被告所謂被害人乙○○有「闖黃燈」行為乙節，縱認屬
    實，然被害人乙○○既未有闖紅燈之情形，即難認有違反道
    路交通管理處罰條例或道路交通安全規則。是以被告所辯被
    害人與有過失乙節，尚難採信，亦無法解免其應負之過失致
    重傷害之罪責，其另聲請鑑定以證明被害人乙○○有闖黃燈
    之行為，核無必要，併此敘明。
二、按汽車行駛時，駕駛人應注意車前狀況，並隨時採取必要之
    安全措施，又汽車在雙向二車道行駛時，在劃有分向限制線
    之路段，不得駛入來車之車道內，道路交通安全規則第94條
    第3 項、第97條第1 項第2 款分別定有明文。查被告駕車應
    遵守上揭規定，注意車前狀況，並隨時採取必要之安全措施
    ，而在劃有分向限制線之路段，不得駛入來車之車道內，依
    其智識能力及當時情形均無不能注意之情事，乃竟疏未注意
    而肇事，被害人乙○○並因之受有重傷害，被告之過失行為
    與被害人乙○○之重傷害間顯有相當因果關係甚明。本件事
    證明確，被告犯行洵堪認定，應予依法論處。
三、查被害人乙○○因本件車禍受有本件車禍受有腦挫傷，並有
    意識遲緩、言語障礙及四肢乏力等情形，業如前述，又依財
    團法人亞東紀念醫院97年7 月25日亞歷字第0976410462號函
    覆：「1.患者乙○○現意識遲緩，昏迷指數為E4M5-6V2，有
    言語障礙，四肢乏力（肌力約第三至四級），行動需輪椅及
    日常生活起居需旁人照顧。2.患者受傷迄今已一年了，不可
    能回復一般正常人的功能。3.患者所遺留的永久性傷害如上
    述第一項所陳述的功能障礙」等語，及該醫院98年2 月11日
    亞歷字第0986410078號函覆：「患者之殘廢等級應屬神經障
    害項目第6 項（殘廢等級第2 級）」等語（均見本院卷），
    自已達到刑法第10條第4 項第3 款、第4 款所謂嚴重減損語
    能、一肢以上機能之重傷害程度，核被告甲○○所為，係犯
    刑法第284 條第1 項後段之過失致重傷害罪。檢察官認被告
    係犯刑法第284 條第1 項前段之過失傷害罪，容有誤會，併
    此敘明。又本件車禍發生後，由報案人或警察勤務中心轉至
    臺北縣政府警察局板橋分局之資料並未報明肇事人姓名，而
    該局警員前往本案現場處理時，被告在場並當場承認為肇事
    人，有臺北縣政府警察局板橋分局道路交通事故肇事人自首
    情形記錄表1 份附卷可憑（見96年度偵字第18483 號偵查卷
    第17頁），則被告於其犯罪未發覺前，向臺北縣政府警察局
    板橋分局警員自承犯罪之事實，並為願受裁判之表示，爰依
    刑法第62條前段自首之規定減輕其刑。
四、本院審理結果，認原審就被告犯行判處拘役三十日，並諭知
    易科罰金之折算標準，固非無見。惟查：本件被告所犯係刑
    法第284 條第1 項後段之過失致重傷害罪，原審誤認被告係
    犯刑法第284 條第1 項前段之過失傷害罪，顯有未合，是被
    告上訴雖無理由，惟檢察官上訴指摘原判決不當，為有理由
    ，原判決應予以撤銷改判。爰審酌被告因一時不慎，致有本
    件犯行，肇事後並未逃逸，且犯後坦承犯行，兼衡其過失程
    度、被害人受重傷害之傷勢，及被告尚未與告訴人達成和解
    等一切情狀，量處如主文所示之刑，並諭知易科罰金之折算
    標準，以示懲儆。
據上論斷，應依刑事訴訟法第455 條之1 第1 項、第3 項、第36
9 條第1 項、第299 條第1 項前段，刑法第284 條第1 項後段、
第62條前段、第41條第1 項前段，刑法施行法第1 條之1 ，判決
如主文。
本案經檢察官林俊峰到庭執行職務
中    華    民    國    98    年    6     月    23    日
                  刑事第九庭  審判長法  官  林海祥
                                    法  官  楊博欽
                                    法  官  許炎灶
上列正本證明與原本無異
本判決不得上訴
                                    書記官  陳金鳳
中    華    民    國    98    年    6     月    24    日
附錄本案論罪科刑法條全文：
中華民國刑法第284條
（過失傷害罪）
因過失傷害人者，處 6 月以下有期徒刑、拘役或 5 百元以下罰
金，致重傷者，處1 年以下有期徒刑、拘役或5 百元以下罰金。
從事業務之人，因業務上之過失傷害人者，處1 年以下有期徒刑
、拘役或1 千元以下罰金，致重傷者，處3 年以下有期徒刑、拘
役或2 千元以下罰金。


司法院資訊處製作；財團法人民間司法改革基金會備份。
